最高法院刑事判決　　　　　　九十六年度台上字第二四九五號
上　訴　人　甲○○
上列上訴人因違反毒品危害防制條例案件，不服台灣高等法院中
華民國九十六年二月二十七日第二審判決（九十五年度上訴字第
三五八六號，起訴案號：台灣桃園地方法院檢察署九十五年度偵
緝字第四五四號），提起上訴，本院判決如下：
    主  文
上訴駁回。
    理  由
按刑事訴訟法第三百七十七條規定：上訴於第三審法院，非以判
決違背法令為理由，不得為之。是提起第三審上訴，應以原判決
違背法令為理由，係屬法定要件。且必須依據卷內資料為具體之
指摘，並足據以辨認原判決已具備違背法令之形式，始屬相當。
本件原判決依憑上訴人於警詢、檢察官偵查、第一審羈押訊問及
原審審理時供承在桃園縣八德市高城社區附近之麥當勞速食店前
，向綽號「阿妹」之成年女子購買安非他命時，「阿妹」拿一團
衛生紙交給伊，要伊將該物品拿至桃園市○○○路與福昌街口交
給一名男子（即何宗穎），再向該名男子收取新台幣（下同）一
千元等情不諱，經核與證人何宗穎於警詢時陳述之情節相符。且
查獲之過程，亦經證人吳振盛、黃國誠、賴弘一於第一審審理時
結證綦詳，並有在何宗穎所戴帽子內側夾縫內扣得之海洛因一包
（驗餘淨重０．一一公克）及卷附法務部調查局鑑定書可資佐證
。再據證人何宗穎於警詢中陳稱：「案發當天，伊是向綽號『阿
妹』之女子購買海洛因供自己注射施用，由被告在案發現場拿海
洛因交給伊，伊拿一千元給被告，伊並不認識被告」。證人何宗
穎既不認識上訴人，顯無設詞誣陷之必要。足認上訴人前揭自白
與事實相符。再上訴人供稱：「伊向『阿妹』購買安非他命二、
三次。此次在前開麥當勞店前，向『阿妹』購買安非他命時，『
阿妹』拿一團衛生紙交給伊，要伊將該物品拿至桃園市○○○路
與福昌街口交給一名男子（即何宗穎），再向該名男子收取一千
元」等語，上訴人既多次向「阿妹」購買毒品，主觀上顯已明瞭
「阿妹」為從事販賣毒品犯行之人；且「阿妹」於與上訴人交易
安非他命之際，又指示上訴人前往上開街口，將以衛生紙包裹之
小包物品，交予不詳人士（即何宗穎），並向該名人士收取一千
元再交還「阿妹」，徵諸社會一般人之認知，上訴人顯然已預見
該包物品為毒品，至屬灼然。至「阿妹」交付上訴人之物品雖以
衛生紙包裹，然上訴人係以一千元之價格向「阿妹」購買扣案重
量約０．三公克之安非他命一包，業據上訴人於警詢中供述明確
，上訴人受「阿妹」之指示所交付何宗穎之海洛因，價格亦為一
千元，然重量僅為０．一一公克，二者顯屬有別，而海洛因為粉
末狀、安非他命則為結晶體，常人依碰觸即可予以分辨，況上訴
人自身即有施用毒品安非他命及海洛因之惡習，其對二者之不同
難謂不知。上訴人雖未直接因「阿妹」之告知而知悉衛生紙內置
放何物，然依當時客觀情形及其主觀認識，對於衛生紙內係毒品
海洛因一節，已有預見，至臻明確。而海洛因係屬違禁物品，政
府懸為禁令查緝甚嚴，是屬物稀價昂取得不易之物，「阿妹」如
無營利之意圖，豈會甘冒重典而販賣海洛因予何宗穎，上訴人既
有施用毒品之惡習，對此自亦知之甚明。上訴人於行為初始雖係
基於幫助「阿妹」販賣海洛因之犯意。惟上訴人既攜帶海洛因前
往上揭地點交付何宗穎並收取價款，自屬已參與「阿妹」販賣海
洛因予何宗穎之犯罪構成要件之行為。又上訴人預見「阿妹」所
交付之衛生紙內為毒品海洛因，仍持以交付與「阿妹」約定購買
海洛因之何宗穎，並收取價款，其與「阿妹」共同販賣該包海洛
因之結果，自不違背上訴人之本意，自應與「阿妹」論以販賣第
一級毒品之共同正犯。因而撤銷第一審科刑判決，改判論處上訴
人共同販賣第一級毒品，累犯，處有期徒刑七年六月，已詳敘其
所憑之證據及認定之理由。對於上訴人所辯：警方查獲時，伊係
要打電話給「莊曉潔」（譯音，綽號「二姐」，址不詳）一同去
桃園市○○○路附近之「好樂迪」ＫＴＶ唱歌，伊不認識何宗穎
，何宗穎身上之海洛因亦非伊所交付云云，何以不足採信，亦已
依據卷內資料詳予指駁、說明。且敘明本件上訴人販賣海洛因之
對象僅為何宗穎一人，且「阿妹」因此所能獲得之利益有限，又
扣案之海洛因數量僅有一小包，並非大規模販毒集團，其惡性及
犯罪情節尚與販賣毒品之大盤、中盤毒販不同，縱量處最輕之法
定本刑無期徒刑，猶嫌過重，實屬情輕法重，其犯罪之情狀，在
客觀上足以引起一般之同情，尚屬可憫，爰依修正後刑法第五十
九條之規定，酌量減輕其刑。從形式上觀察，並無違背法令之情
形存在。次查犯罪事實之認定及證據之取捨，乃事實審法院之職
權，且法院憑以認定犯罪事實之證據，並不以直接證據為限，即
綜合各種證據，本於推理作用，為其認定犯罪事實之基礎，如不
違背經驗法則與論理法則，即不得指為違法，而據為上訴第三審
之理由。原判決綜合各種證據，認定上訴人有上揭犯行，究竟違
背如何之經驗法則或論理法則，上訴意旨，並未具體指明，徒憑
己見，就原判決已說明之事項或屬原審採證認事職權之適法行使
，任意指摘有理由矛盾及採證違法，且仍為單純事實之爭執，難
謂為適法之第三審上訴理由。依前揭說明，其上訴違背法律上之
程式，應予駁回。
據上論結，應依刑事訴訟法第三百九十五條前段，判決如主文。
中　　華　　民　　國　九十六　年　　五　　月　　四　　日
                      最高法院刑事第九庭
                          審判長法官  洪　清　江
                                法官  石　木　欽
                                法官  李　伯　道
                                法官  林　勤　純
                                法官  陳　晴　教
      本件正本證明與原本無異
                                      書  記  官
中　　華　　民　　國　九十六　年　　五　　月　 十五 　日
                                                      Ｅ
